臺灣高等法院高雄分院刑事判決　　　　　　　　　　九十一年度上訴字第一五三號
　　　上　訴　人　台灣高雄地方法院檢察署檢察官
　　　被　　　告　乙○○
　　　選任辯護人　劉新安
右上訴人因被告殺人未遂案件，不服臺灣高雄地方法院九十年度訴字第二二一九號中
華民國九十年十一月二十三日第一審判決（起訴案號：臺灣高雄地方法院檢察署九十
年度偵字第一六四八一號），提起上訴，本院判決如左：
      主      文
上訴駁回。
      理      由
一、公訴意旨略以：被告乙○○於民國九十年九月二日晚間九時五十分許，在高雄市
    新興區○○○路七十五號瑞谷飯店三０六室，明知水果刀係足以致人於死之危險
    物品，因與告訴人丙○○有感情糾紛，竟萌生殺人之犯意，趁告訴人丙○○趴在
    床上不注意之際，持其所有且事先預備好之水果刀一支，刺殺告訴人丙○○之背
    部，欲殺死告訴人丙○○，經告訴人丙○○反抗並及時逃出，始倖免於死，告訴
    人丙○○因之受有右背部、右肩、左前臂多處切割傷之傷害，因認被告乙○○有
    犯刑法第二百七十一條第二項、第一項之殺人未遂罪嫌云云。
二、按犯罪事實應依證據認定之，無證據不得推定其犯罪事實，刑事訴訟法第一百五
    十四條定有明文；次按告訴乃論之罪，告訴人於第一審辯論終結前，得撤回其告
    訴；告訴經撤回者，法院應諭知不受理之判決，刑事訴訟法第二百三十八條第一
    項、第三百零三條第三款亦分別定有明文。又按殺人罪與傷害罪之區別，應以有
    無殺意為斷，即行為人於下手時有無決意取被害人生命為準，至於被害人受傷處
    是否致命部位，及傷痕多寡、輕重為何等，亦僅得供審判者心證之參考，究不能
    據為絕對之標準；行為人於行為當時，主觀上是否有殺人之故意，除應斟酌其使
    用之兇器種類、攻擊之部位、行為時之態度、表示外，尚應深入觀察行為人與被
    害人之關係、衝穾之起因、行為當時所受之剌激、下手力量之輕重，被害人受傷
    之情形及行為事後之態度等各項因素綜合予以研析，殊不能僅以口頭之詞語，遽
    認其必有殺人之犯意，有最高法院二十年非字第一０四號、七十八年台上字第五
    二一六號著有判例可資參照。
三、本件公訴人認被告乙○○涉犯刑法第二百七十一條第二項、第一項之殺人未遂罪
    嫌，無非係以被告乃預先準備該行兇之水果刀、被告與被害人丙○○間有感情糾
    紛，及被告係趁被害人丙○○不注意之際，由後方持水果刀刺殺丙○○為主要論
    罪依據。
四、訊據被告乙○○堅決否認有殺害丙○○之犯意，辯稱：我與被害人原為同居友人
    ，交往期間我從事特種行業工作，以提供被害人丙○○生活所需，但雙方於九十
    年七月間分手，嗣同年八月二十七日，被害人再與我聯繫借款新臺幣（下同）十
    二萬元，雙方並談及復合情事，然我旋發覺遭受被害人欺騙，被害人丙○○並無
    與之復合之意願，遂購入行兇用之水果刀擬自盡，因斯時我所有之房屋業已出租
    他人，己身並無固定住所，故將該水果刀隨身攜帶，迄至同年九月二日，丙○○
    以電話與我聯繫取款，卻於當日晚間九時五十分許，在瑞谷飯店三０六室內雙方
    裸裎相見、欲行纏綿之際，冷漠拒絕我與之復合之要求，我始憤而持該水果刀刺
    傷丙○○背部，並無殺害丙○○之故意，至被害人臉部、手臂、肩部等五處傷痕
    ，均係雙方爭奪該水果刀所致，並非遭我砍殺造成等語。
五、經查：
（一）被告與告訴人原為同居男女友人，雙方於九十年七月間分手，嗣於同年八月二
      十七日，告訴人再與被告聯繫借款事宜，雙方並談及復合情事，同年九月二日
      ，告訴人以電話與被告聯繫取款，卻於當日晚間九時五十分許，在瑞谷飯店三
      ０六室內雙方裸裎相見、欲行纏綿之際，告訴人表明將至大陸工作、無意與被
      告復合，被告因而情緒激動、持水果刀刺傷告訴人背部等情，業據被告於警訊
      、偵查、原審及本院調查、審理時坦承不諱，核與告訴人指訴之情節相符，並
      與鄭乃榮醫院診斷證明書、鄭醫字第一００七號覆函暨病歷表、現場照片所載
      內容相符，復有被告棄置現場之水果刀一把扣案可資佐憑，被告確有持水果刀
      刺告訴人丙○○成傷之行為，已堪認定。
（二）按持刀砍人，是否有殺人之決意，應參酌當時情況、行為之動機，視其下手之
      情形及砍向之部位，與受傷之輕重等等，以為綜合之判斷，此迭經最高法院判
      例闡明。然九十年九月二日係告訴人丙○○為向前女友即被告拿取所借款項五
      萬元，而主動與被告聯繫，並相約在瑞谷飯店會面，又當日雙方原相談甚歡，
      並擬為性行為而褪去所著所有衣物，後因告訴人以將赴大陸工作為由，表明無
      意與被告復合，被告聽聞此話，始憤而自皮包內取出水果刀刺傷告訴人之背部
    ，此業經被告自白明確，核與告訴人丙○○所述一致，則自難僅因該水果刀係
      被告預先購置，及被告與告訴人間曾有相當時日密切交往，逕認被告有殺害丙
      ○○之預謀或故意。
（三）至告訴人丙○○當日，雖受有左背部（長×寬×深）二公分×一公分×０‧八
      公分、左前臂八公分×一‧五公分×０‧二公分、左上臂六公分×二公分×０
      ‧五公分、右肩五公分×二‧八公分×四公分、三公分×二‧八公分×四公分
      、右臉（額、顴、頰）十公分×二‧五公分×０‧八公分切割傷，有鄭乃榮醫
      院九十年十月七日鄭醫字第一００七號覆函暨病歷表一份及照片影本在原審卷
      第三十七頁至第五十八頁可按。依據鄭乃榮醫院所出具之診斷證明書，其上所
      記載之傷勢，與其函覆原審所載之傷勢不同，對此，經本院傳訊證人鄭乃榮醫
      師於本院九十一年二月二十七日訊問時結證：「（丙○○的診斷證明書與原審
      法院函查貴醫院所附的傷勢表為何有差異？）第一張是普通診斷書是九月二日
      晚上來就醫，於凌晨二時許丙○○要求值班醫師開給他診斷證明書，地方法院
      來函要求我們開正式的診斷書，應該以照片為準，值班醫師所開具的診斷書比
      較粗糙。（庭呈病歷表內之照片）」、「（右肩是否有二個傷口？）是的，右
      肩有二處傷勢，如病歷表照片第三張是左背部；第五張那張是左前臂、右肩；
      診斷書上所載左前臂八×一‧五公分及○‧二及二×二‧五公分應該是筆誤。
      」等語（見本院卷第三十二頁），因此應以鄭乃榮醫院九十年十月七日鄭醫字
      第一００七號覆函原審之函文所載之傷勢為準，先此敘明。且證人鄭乃榮醫師
      亦結證：「（被害人的傷勢有六處能否看出哪幾處是故意刺的，哪幾處是在搶
      刀時不小心刺到的？）無法判斷，因為這些傷口，都不是要害部位，右肩的部
      分是一刀穿透過去，變成二個傷口，這個部分的傷勢比較嚴重。」、「（被害
      人丙○○被殺傷後如不及時就醫有無危險？）沒有生命危險。」等語（見本院
      卷第三十三頁），且告訴人於原審審理時指稱：僅左背部二×一×０‧八公分
      之傷勢，為被告故意以水果刀刺傷，其餘傷勢均為雙方爭奪該水果刀時無意間
      造成等語（見原審卷第三十頁），參諸被告故意持刀刺向告訴人左背部所致傷
      勢深度僅０‧八公分，為體表淺損傷，遠較雙方爭奪水果刀所生傷害為低，且
      未造成告訴人生命危險，又斯時告訴人乃裸身俯臥床上、並無防備，被告所持
      水果刀復甚為嶄新鋒利，倘被告意在殺害告訴人，告訴人當無僅受上述左背部
      輕微切割傷之理。
（四）況被告與告訴人前曾交往同居二年餘，雙方感情深厚，前已述及，告訴人於受
      傷後十日即九十年九月十二日旋具狀表明撤回告訴之意，並於書狀暨原審審理
      期日中一再陳稱雙方感情甚佳，足見被告與告訴人間確無深仇大恨，被告僅係
      一時激憤持刀刺傷告訴人，並無致告訴人於死之犯意，應可認定。
（五）綜上所述，並審酌當時情狀、被告之動機、下手部位及輕重，以及事後告訴人
      一再陳稱雙方感情甚佳，願意撤回告訴，並請求原諒被告等情，被告並無殺死
      告訴人之犯意甚明，被告所辯係因一時情緒失控，以致持刀刺傷告訴人，以發
      洩情緒等語，應堪採信。
六、原審審究被告並無殺害告訴人之犯意，核被告所為，係係犯刑法第二百七十七條
    第一項之普通傷害罪，公訴人認被告所為係犯刑法第二百七十一條第二項之殺人
    未遂罪嫌，容有誤會。末按告訴乃論之罪，告訴人於第一審辯論終結前，得撤回
    其告訴；又告訴經撤回者，法院應諭知不受理之判決，刑事訴訟法第二百三十八
    條第一項，及第三百零三條第三款分別定有明文。本件被告因傷害案件，經檢察
    官提起公訴，認被告係犯刑法第二百七十一條第二項之殺人未遂罪，惟如前所述
    ，本院認被告所為應係犯同法第二百七十七條第一項之普通傷害罪，又該罪依同
    法第二百八十七條前段之規定，須告訴乃論，而告訴人丙○○業於九十年九月十
    二日及原審審理中明確表示不願追究、撤回告訴之意，揆諸首揭法條規定及說明
    ，爰逕諭知不受理之判決。
七、原審以被告所為係犯刑法第二百七十七條第一項之普通傷害罪，經告訴人丙○○
    撤回告訴，而諭知不受理之判決，於法並無不合。檢察官上訴意旨，以被告行兇
    所用之水果刀係事先備妥置於皮包內，難謂其無預謀或故意，且查告訴人受有右
    背部二公分×一公分及二公分×一公分之傷害，原審認僅係輕微切割傷，尚嫌未
    洽，又本件案發時告訴人裸身俯臥床上，並無防備，被告所持又係事前備妥嶄新
    鋒利之水果刀，雖被告未將告訴人一刀斃命，亦難謂被告所為僅係普通傷害罪嫌
    ，原審認事用法尚嫌未洽云云。惟查：本件被告與告訴人前曾交往同居二年餘，
    雙方感情深厚，案發當甲係告訴人為向前女友即被告拿取所借款項五萬元，而主
    動與被告聯繫，並相約在瑞谷飯店會面，當日雙方原相談甚歡，並擬為性行為而
    褪去所著所有衣物，後因告訴人以將赴大陸工作為由，表明無意與被告復合，被
    告聽聞此話，始憤而自皮包內取出水果刀刺傷告訴人之背部一刀，其他之傷勢係
    兩人搶刀時無意間所造成，而告訴人所受之傷均非要害部位，亦無生命危險等情
    ，已如前述，可見被告係一時激憤而持刀刺傷告訴人，並無致告訴人之死之預備
    或犯意，應可認定。足見檢察官上訴，為無理由，應予駁回。
據上論斷，應依刑事訴訟法第三百六十八條，判決如主文。
本案經檢察官王登榮到庭執行職務。
中      華      民      國    九十一    年      三      月    二十七    日
                              臺灣高等法院高雄分院刑事第一庭
                                  審判長法官  王光照
                                        法官  黃仁松
                                        法官  黃壽燕
右正本證明與原本無異。
檢察官如不服本判決應於收受本判決後十日內向本院提出上訴書狀，其未述上訴理
由者，並得於提起上訴後十日內向本院補提理由書狀（均須按他造當事人之人數附繕
本)「切勿逕送上級法院」。
                                      書記官  黃富美
中      華      民      國    九十一    年      三      月    二十八    日
                                                                    Ａ
